【裁判字號】    97,訴,1066
【裁判日期】    970828
【裁判案由】    違反槍砲彈藥刀械管制條例
【裁判全文】
臺灣高雄地方法院刑事判決              97年度訴字第1066號
公  訴  人  臺灣高雄地方法院檢察署檢察官
被      告  甲○○
指定辯護人  本院公設辯護人黃秋葉
上列被告因違反槍砲彈藥刀械管制條例等案件，經檢察官提起公
訴（97年度偵字第3478號），本院判決如下：
    主  文
甲○○犯非法持有空氣槍罪，處有期徒刑參年貳月，併科罰金新
臺幣伍萬元，罰金如易服勞役，以新臺幣貳仟元折算壹日。扣案
之空氣槍壹支（槍枝管制編號：高鑑0000000000號）、瓦斯鋼瓶
壹瓶及鋼珠壹包（含包裝袋）均沒收。
    事  實
一、甲○○未經許可，竟基於持有空氣槍之犯意，於民國95年間
    某日，在高雄縣岡山鎮○○路某玩具模型店前所停放售物之
    小貨車，向不詳之人以新臺幣8,000 元之價格，購得空氣槍
    1 支（槍枝管制編號：高鑑0000000000號）、瓦斯鋼瓶1 瓶
    及鋼珠1 包而無故持有之。嗣於97年1 月24日，將上開槍枝
    置放在所駕駛牌照號碼9575-FB 自用小客車內。旋於同日下
    午4 時20分許，經警攔檢發現上開槍枝，而當場扣得該空氣
    槍、瓦斯鋼瓶及鋼珠1 包（含包裝袋）等物。
二、案經高雄縣政府警察局岡山分局報告臺灣高雄地方法院檢察
    署檢察官偵查起訴。
    理  由
一、本件被告甲○○能及辯護人對於檢察官所提出之證據，均明
    示同意其證據之資格。查高雄縣政府警察局97年2 月1 日高
    縣警鑑字第0970071997號槍彈鑑定書，為槍彈鑑定方面具高
    度專業及公信力之機關依法定程序所製作，與待證事項具關
    聯性，亦有相當之證明力，依刑事訴訟法第159 條之5 第1
    項之規定，認適當為證據。又查扣之空氣槍1 支、瓦斯鋼瓶
    1 瓶及鋼珠1 包，則為警方依法執行臨檢勤務而取得，該扣
    案物之照片，為單純顯現事物存在之狀態，亦有證據能力。
二、被告於本院審理時雖坦承購入並持有上開空氣槍之事實，惟
    矢口否認有何非法持有空氣槍之犯行，辯稱：我不知道該空
    氣槍有殺傷力，我未曾試射，沒有犯意云云。經查：
（一）本件扣案之空氣槍經送高雄縣政府警察局鑑定結果，認係
      氣體動力式槍枝，以中小型可回充式高壓氣體鋼瓶內氣體
      為發射動力，經以金屬彈丸測試，其中彈丸（直徑約8mm
      彈丸，重約2.1 公克）最大發射速度為144 公尺/ 秒，計
      算其動能為21.77 焦耳，換算其單位面積動能為43.32 焦
      耳/ 平方公分等情，有高雄縣政府警察局97年2 月1 日高
      縣警鑑字第0970071997號槍彈鑑定書在卷足據。依該槍彈
      鑑定書所附殺傷力之相關數據所載，美國軍醫總署定義，
      彈丸撞擊動能達58呎磅（約78.6焦耳），足以使人喪失戰
      鬥能力；內政部警政署刑事警察局對活豬作射擊測試結果
      彈丸單位面積動能達24焦耳/ 平方公分，足以穿入豬隻皮
      肉層；另依日本科學警察研究所之研究結果，彈丸單位面
      積動能達20焦耳/ 平方公分，則足以穿入人體皮肉層，足
      見該空氣槍具有殺傷力甚明。
（二）被告購得上開空氣槍之地點，於警詢時陳稱係在岡山鎮某
      店家購得，該店已無營業等語；偵查中進一步供稱係在岡
      山鎮○○路賣玩具模型的店所買入等語；審判中則改稱是
      在該模型店前小貨車購得等語，互有出入。而玩具模型店
      與貨車為截然不同之地點，本不應誤為相異之陳述。雖其
      另辯稱以為該貨車是模型店所有的貨車云云，但既有店面
      ，自無須另以貨車置物營業。被告既非在店內交易，自無
      誤認係合法玩具模型店所出售之可能，何況被告亦不能指
      出確定之地點以供查證，是其向不詳之人購入上開空氣槍
      ，來源既屬可疑，而槍枝向來受政府嚴厲管制，其本身自
      應提高警覺。
（三）被告雖辯稱購入該空氣槍從未試射，不知有殺傷力云云。
      惟被告既明確表示購入該空氣槍係為打小鳥之用，且係95
      年間所購買，迄本件查獲約有2 年光景，衡情自無可能未
      曾射擊使用。且本件另扣得瓦斯鋼瓶及鋼珠1 包，均屬用
      供射擊之物，復依卷內該槍枝照片顯示，其外觀潔淨光亮
      ，可推知係經常保養，非長期未曾使用之槍枝可比。準此
      ，被告當曾試射，如用以射擊小鳥等動物，依上開鑑定書
      所載之單位面積動能，可輕易知悉該空氣槍之殺傷威力無
      訛。被告辯稱未曾試射，並非實在，不可採信。
（四）辯護意旨雖稱槍枝在車內駕駛座旁查扣，位置顯眼，未經
      掩飾，如被告知有非法，當非如是等語。然上開空氣槍為
      警方執行臨檢勤務時當場自被告駕駛之車內查扣，有該空
      氣槍1 支、瓦斯鋼瓶1 瓶及鋼珠1 包扣案，及高雄縣政府
      警察局岡山分局扣押筆錄暨扣案物照片等附卷可稽。依其
      獲案經過，純屬意外，被告遽遭臨檢，既非有預料，且該
      空氣槍有相當長度，一時亦無從遮掩，除非心生其他歹念
      ，否則自僅能束手。是尚不得因查扣位置顯眼，即推認被
      告不知非法持有，辯護意旨所執辯解，尚無可採。
（五）綜上所述，本案事證明確，被告犯行，堪以認定。
三、核被告所為，係犯槍砲彈藥刀械管制條例第8 條第4 項之未
    經許可持有空氣槍罪。審酌被告未經許可，自95年間即持有
    該列管之違禁槍枝，時間非短，對社會治安潛藏一定之危害
    ，本應嚴其刑責；惟考量本件未發現使用該槍枝另犯他案，
    空氣槍為害程度較其他槍枝輕微，及10餘年間均無不良科刑
    紀錄，有臺灣高等法院被告前案紀錄表在卷可參，素行非劣
    等一切情狀，量處如主文所示之刑，併科罰金部分並諭知易
    服勞役之折算標準。扣案之空氣槍1 支為違禁物，應依刑法
    第38條第1 項第1 款規定宣告沒收；瓦斯鋼瓶1 鋼珠1 包（
    含包裝袋），均為被告所有預備供該空氣槍製造動力及發射
    使用之物，有上開槍彈鑑定書可憑，爰依刑法第38條第1項
    第2 款規定宣告沒收之。
據上論斷，應依刑事訴訟法299 條第1 項前段，槍砲彈藥刀械管
制條例第8 條第4 項，刑法第11條前段、第42條第3 項、第38條
第1 項第1 款、第2 款，判決如主文。
本案經檢察官周天畏到庭執行職務。
中    華    民    國    97    年    8     月    28    日
                  刑事第五庭  審判長法  官  黃建榮
                                    法  官  李殷君
                                    法  官  李嘉益
以上正本證明與原本無異。
如不服本判決應於收受本判決後10日內向本院提出上訴書狀，並
應敘述具體理由，如未敘述上訴理由者，應於上訴期間屆滿後20
日內補提理由書狀於本院（均須按他造當事人之人數附繕本）「
切勿逕送上級法院」。
中    華    民    國    97    年    8     月    28    日
                                    書記官  郭南宏
附錄本案論罪法條：
槍砲彈藥刀械管制條例第8 條第4 項
  未經許可，持有、寄藏或意圖販賣而陳列第1 項所列槍枝者，
  處3 年以上10年以下有期徒刑，併科新臺幣700 萬元以下罰金
  。


司法院資訊處製作；財團法人民間司法改革基金會備份。
